臺灣高等法院刑事判決　　　　　　　　　　　　　　九十三年度上易字第六九三號
　　上　訴　人　臺灣新竹地方法院檢察署檢察官
　　被　　　告　甲○○
右上訴人因被告傷害案件，不服臺灣新竹地方法院九十二年度易字第六六０號，中華
民國九十三年三月十九日第一審判決（起訴案號：臺灣新竹地方法院檢察署九十二年
度偵字第三八七號），提起上訴，本院判決如左：
    主  文
上訴駁回。
    理  由
一、公訴意旨略以：被告甲○○於民國（下同）九十一年十二月二十三日下午三時許
    ，在新竹縣寶山鄉大崎村華邦安居新建工程工地內，因施工糾紛與乙○○發生爭
    執，被告甲○○竟基於傷害之犯意，出拳毆打乙○○，致乙○○受有頭部撕裂傷
    之傷害，因認被告甲○○涉犯刑法第二百七十七條第一項之傷害罪嫌云云。
二、按被告未經審判證明有罪確定前，推定其為無罪；又犯罪事實應依證據認定之，
    無證據不得認定犯罪事實；再檢察官就被告犯罪事實，應負舉證責任，並指出證
    明之方法；另不能證明被告犯罪者，應諭知無罪之判決，刑事訴訟法第一百五十
    四條、第一百六十一條第一項、第三百零一條第一項分別定有明文。次按在訴訟
    上用以證明事實之證據，須於通常一般之人均不致於有所懷疑，而得確信其為真
    實之程度者，始得據以為有罪之認定，倘其證明尚未達到此一程度，而有合理之
    懷疑性存在，致使無從為有罪之確信時，即應為無罪之判決；又告訴人之指訴係
    以使被告受刑事訴追為目的，是其陳述是否與事實相符仍應調查其他證據以資審
    認，最高法院七十六年臺上字第四九八六號、五十二年臺上字第一三○○號分別
    著有判例可資參照。
三、公訴人認定被告甲○○涉有前開傷害犯行，無非係以告訴人乙○○之指訴、證人
    許國榮、謝慶順、陳金盾之證詞，及告訴人受傷之診斷證明書等為其主要論據。
四、訊據被告甲○○固坦認於右揭時地，與告訴人乙○○因所承包之工程與施工請款
    一事發生口角爭執等情不諱，惟矢口否認有傷害之犯行，辯稱：伊並未出拳打告
    訴人乙○○，當時大家在喝酒，後來告訴人乙○○拿東西敲伊頭部，伊即被送至
    醫院，告訴人乙○○並非伊毆傷等語。經查：
(一)告訴人於警、偵訊時指訴：被告、被告之弟許國榮（業經臺灣新竹地方法院檢察
    署檢察官處分不起訴確定）及另一名姓名年籍不詳之成年男子共同毆傷伊，當時
    是被告先出手揮拳打伊，伊閃避後，該等三人就一起衝過來將伊毆倒在地等語（
    見臺灣新竹地方法院檢察署九十二年度偵字第三八七號偵查卷第七頁反面、第三
    十六頁），於原審供稱：被告出拳從伊頭部打過來，伊有閃過，診斷書臉部右上
    額頭處受的傷是一個人打的，沒有看到是誰打的，不確定診斷書的傷是誰打的，
    而身體其他部位均沒有受傷等語（見原審卷第九十六、九十八頁），前後供詞不
    一，非無瑕疵可指，且其嗣雖指訴被告有出拳作勢揮打告訴人之頭部，然亦因告
    訴人閃避而未擊中，足見告訴人並非因被告揮拳造成頭部受傷。
(二)證人即被告與告訴人發生口角爭執時在場之工人謝慶順於警、偵訊時證述：當時
    被告、告訴人與被告之弟許國榮在討論工作上的事情，先起口角爭執，後來推來
    推去，何人先動手並不知道，但沒有看到被告毆打告訴人等語（見上開偵查卷第
    九頁反面、第十一頁反面、第四十六頁），嗣於原審證稱：當時大家在那裡喝酒
    ，之後發生糾紛，有互相推擠，有看到被告及告訴人互罵並推來推去，是為了工
    程的事情，當時沒有看到他們打架等語（見原審卷第七十、七十五頁），另一在
    場之目擊證人陳金盾於偵查中證述：「（九十一年十二月二十三日當日你是否在
    工地？）是，我當日休假，到工地向甲○○請款，大家在該處喝酒，乙○○稱『
    你的工作做好那麼久，現在才來請款，阿頓，你的錢向許仔請款，我的向誰請』
    ，甲○○即稱『我與阿頓的事，關你什麼事』，接著雙方發生口角，並互相拉扯
    ，我上前去將他們拉開。」、「（何人先動手？）我不知道，我們原圍坐在四方
    桌，是乙○○先站起來質問甲○○為何罵他，甲○○也站起來，說『關你什麼事
    』，接著他們走到我後面，我即起身將他們拉開。」、「（雙方拉扯時，是否均
    跌倒在地？）是。」等語（見上開偵查卷第五十三頁），是證人謝慶順、陳金盾
    之證詞，充其量僅能證明被告與告訴人當日原係坐在一起喝酒，嗣因工程請款乙
    事發生口角爭執，其間縱有互相推擠拉扯等情，然均未能明確指證告訴人所受之
    傷害確係被告所為，自不得作為被告有傷害行為之積極證據，況告訴人於原審結
    稱：「（你不是被壓著在地上打臉部朝下，為何臉部會有傷痕？）當時是被壓住
    但是頭有抬起來。」、「（頭抬起來離地面多少？）臉還是朝下，但是脖子有抬
    起來，離地面幾公分，我沒有概念。」等語（見原審卷第九十八頁），與證人陳
    金盾前揭被告與告訴人拉扯時均跌倒在地等證言不符，足見告訴人之指訴是否與
    事實相符，亦有可疑。
(三)證人即當時在場之被告之弟許國榮於警詢及檢察官偵查時均供稱被告與告訴人有
    發生口角糾紛等語，但始終未提及被告有毆打告訴人情事，嗣於原審供稱：「當
    時我哥哥沒有什麼喝到，而我們早上就開始喝了，喝到下午三點，當時乙○○跟
    我哥哥不知道談什麼東西，乙○○說要敲我的樓梯，我哥哥就罵我，乙○○以為
    我哥哥在罵他，就從地上拿一個小磚塊敲我哥哥的頭，我就趕快送他去醫院。而
    當時我坐在他們的對面，距離約兩張桌子約三公尺左右，當時我也沒聽到他們說
    什麼，當時我看到乙○○拿著磚塊捏在手上，乙○○也喝得很醉，而當時我哥哥
    已經醉了，那有力氣反擊。（現場有幾人受傷？）只有我哥哥，告訴人沒受傷，
    因為喝得不愉快大家就走了。（你有無看到你哥哥與乙○○拉扯？）我只看到乙
    ○○打我哥哥而已。（你哥哥有無拉扯乙○○？）沒有。他就摸著頭。（當天你
    所看到我與乙○○是發生口角或是我有把他打受傷？）口角而已。（他們二人都
    喝得很醉？）是的，是米酒，是從早上一直喝的，喝了很多瓶酒。（當時他們二
    人有無發生拉扯？）沒有，當時我哥哥應該是在罵我，乙○○以為在罵他，就很
    生氣，就把我哥哥打下去。（你當時有無與你哥哥及另一個人把告訴人壓在地上
    打？）沒有。」等語，亦指被告未毆打告訴人。
(四)告訴人受有臉部撕裂傷之傷害，固有衛生署新竹醫院九一診字第二九三二六號診
    斷證明書乙紙在卷可稽（見上開偵查卷第十二頁），惟該傷勢僅一處，顯係一個
    人單獨所為，此亦為告訴人所自承，而告訴人復無法確定其所受之上開傷害係被
    告所為，且告訴人亦自承身體其他部位均未受傷，佐以告訴人所自陳受傷情形及
    證人謝慶順、陳金盾之證詞，尚無法推論告訴人所受之傷害係被告所為。
(五)公訴人於原審論告時固主張：被告雖並未親自動手打人，亦與加害人有犯意之聯
    絡，仍應論以傷害罪之共同正犯云云。惟查：同謀共同正犯之成立，必係以自己
    共同犯罪之意思，與他人為犯罪意思之聯絡，而推由其中一部分人實施犯罪之行
    為者，始足該當。本件告訴人雖指訴遭被告、被告之弟許國榮及另一名姓名、年
    確定，有臺灣新竹地方法院檢察署檢察官九十二年度偵字第三八七號不起訴處分
    書在卷為憑，且被告是否與前開姓名年籍不詳之成年男子有犯意之聯絡，容有懷
    疑，亦不得據以認定該姓名不詳之男子實施本件傷害犯行，即逕認被告係同謀共
    同正犯。
(六)綜上所述，公訴人援為被告犯罪證據之資料，尚有合理之懷疑性存在，致本院無
    從為有罪之確信。此外，復查無其他積極證據足資認定被告甲○○確有公訴意旨
    所指之傷害犯行，揆諸前揭說明，自屬不能證明其犯罪。
五、原審因予諭知被告無罪之判決，經核尚無違誤。公訴人上訴意旨，仍執陳詞，指
    摘原判決不當，為無理由，應予駁回。
據上論斷，應依刑事訴訟法第三百六十八條，判決如主文。
本案經檢察官黃柏齡到庭執行職務。
中　　　華　　　民　　　國　　九十三　　年　　　六　　　月　　　九　　　日
                              臺灣高等法院刑事第六庭
                                  審判長法  官  陳　春　秋
                                        法  官  王　麗　莉
                                        法  官  高　明　哲
右正本證明與原本無異。
不得上訴。
                                        書記官  李  垂  福
中　　　華　　　民　　　國　　九十三　　年　　　六　　　月　　　十　　　日
